【裁判字號】    98,交聲,1597
【裁判日期】    980828
【裁判案由】    違反道路交通管理處罰條例聲明異議
【裁判全文】
臺灣桃園地方法院交通事件裁定      98年度交聲字第1597號
原處分機關  交通部公路總局新竹區監理所桃園監理站
異  議  人
即受處分人  甲○○
上列異議人即受處分人因違反道路交通管理處罰條例案件，對於
交通部公路總局新竹區監理所桃園監理站民國98年6 月23日桃監
裁罰字第52-DB0000000號裁決書所為之處分（原舉發案號：桃園
政府縣警察局98年5 月25日桃警局交字第DB0000000 號），聲明
異議，本院裁定如下：
    主  文
異議駁回。
    理  由
一、原處分意旨略以：異議人即受處分人甲○○於民國98年5 月
    25日晚間11時15分許，駕駛車牌號碼7G-3979 號自用小客車
    ，行經桃園縣桃園市○○路70號前，由後往前撞擊同向由富
    國路往蘆竹方向行駛，王志華所騎乘搭載張士勝之車牌號碼
    為5FQ-187 號之重型機車，致張士勝受傷，重型機車毀損，
    異議人未停車下車察看，反而繼續往蘆竹方向駕車逃逸，復
    經警察追捕至桃園縣桃園市富國陸橋前攔查，經桃園縣政府
    警察局桃園分局埔子派出所員警填載桃園縣政府警察局桃警
    局交字第DB0000000 號舉發違反道路交通管理事件通知單，
    並經原處分機關於98年6 月23日以桃監裁罰字第52-DB00000
    00號裁決書，認異議人違反道路交通管理處罰條例第62條第
    4 項規定，裁處異議人罰鍰新臺幣（下同）6 千元，吊銷駕
    駛執照，一年內禁考乙節，此有桃園政府縣警察局98年5 月
    25日桃警局交字第DB0000000 號舉發通知單、交通部公路總
    局新竹區監理所桃園監理站98年6 月23日桃監裁罰字第52-D
    B0000000號裁決書各1 紙在卷可稽，合先敘明。
二、本件聲明異議意旨略以：異議人即受處分人甲○○所涉肇事
    逃逸罪嫌尚在調查中，且已與被害人和解，希望釐清刑事責
    任前暫緩執行，爰具狀聲明異議云云。
三、本件適用法律之依據：
  (一)按，汽車駕駛人駕駛汽車肇事致人受傷或死亡者，應即採取
    救護措施及依規定處置，並通知警察機關處理，不得任意移
    動肇事汽車及現場痕跡證據，違反者處3 千元以上9 千元以
    下罰鍰。但肇事致人受傷案件當事人均同意時，應將肇事汽
    車標繪後，移置不妨礙交通之處所。前項駕駛人肇事致人受
    傷而逃逸者，吊銷其駕駛執照；致人重傷或死亡而逃逸者，
    吊銷其駕駛執照，並不得再考領。又，汽車駕駛人，曾依本
    條例其他各條規定吊銷駕駛執照者，一年內不得考領駕駛執
    照。道路交通管理處罰條例第53條、第62條第3 項、第4 項
    、第67條第3 項分別定有明文。至聲明異議，無停止執行之
    效力，但依法裁定停止執行者，不在此限。而交通法庭對於
    聲明異議案件，涉及犯罪嫌疑者，得在刑事訴訟終結前，以
    裁定停止其程序。道路交通案件處理辦法第15條、第17條第
    2 項分別定有明文。
  (二)次按，道路交通管理處罰條例第62條第3 項規定關於汽車駕
    駛人駕車肇事致人受傷或死亡而逃逸罪責的成立宗旨，在於
    能夠及時給予受傷者作出救護的舉動，來避免傷害的加重或
    者死亡的發生，此時如未作出相當之舉止措施而離去，即能
    謂有逃逸之主觀意思，蓋道路交通事故發生後，有受傷或死
    亡之情形者，應即時救護或採必要之措施，以防損害範圍之
    擴大。如駕駛人於肇事後，隨即駕車逃離現場，不僅使肇事
    責任認定困難，更可能使受傷之人喪失生命，自有從嚴處理
    之必要；又終身不得考領駕駛執照之規定，同係為維護車禍
    事故被害人生命安全、身體健康必要之公共政策，且在責令
    汽車駕駛人善盡行車安全之社會責任，屬維持社會秩序及增
    進公共利益所必要，司法院大法官釋字第284 號、第531 號
    解釋可資參照。職是之故，汽車駕駛人駕駛汽車發生交通事
    故，不論其責任之歸屬為何，即有義務留在肇事現場，採取
    救護或其他必要措施，並向警察機關報告，以保護他人權益
    ，同時釐清肇事責任，自不待言。此二法規之立法目的係屬
    同一，在構成要件之解釋自應同一，以避免法律適用之失衡
    ，併此敘明。
五、經查：
  (一)本件異議人確有於上揭時地駕駛車牌號碼7G-3979 號自用小
    客車，與王志華所騎乘搭載張士勝之車牌號碼5FQ-187 號重
    型機車發生擦撞，致張士勝受傷乙節，業據證人王志華於警
    詢中證稱：伊於98年5 月25日晚上11時15分許，騎乘機車搭
    載張士勝，沿富國路往莊敬路方向行駛，在桃園縣桃園市○
    ○路70號前之警方臨檢點，被警方攔下盤查，在伊與乘客張
    士勝剛起步沒多久，伊就看見警方攔查對方，但對方沒有停
    下加速逃逸，結果就撞到剛起步的伊等，對方自小客車右側
    車身撞上伊的重機車左側車身，肇事後，張士勝的手手破皮
    ，手肘關節受傷，左腳膝蓋也有受傷，伊讓張士勝先下車後
    ，便騎機車追對方等語，及被害人張士勝於警詢中指稱：對
    方自小客車右前方的車門撞上伊的膝蓋，然後伊所乘坐的重
    機車左車身接著撞上，對方一撞上之後，就馬上逃逸，王志
    華跟著去追逃逸車輛，伊沒有跟著上車，後來是王志華騎車
    載伊去醫院，伊的左手手肘及左腳膝蓋受傷等語明確，並有
    道路交通事故調查報告表（一）、（二）、道路交通事故現
    場圖、張士勝所提出之敏盛綜合醫院診斷證明書、桃園縣政
    府警察局桃園分局中路派出所肇事逃逸案件偵查報告各1 份
    及現場照片6 幀附卷可稽，互核相符，異議人亦不否認其有
    於上揭時地駕駛上開自小客車與王志華所騎機車發生擦撞乙
    事，由是足認異議人確有於上揭時地駕駛汽車肇事，致被害
    人張士勝受傷之事實存在，合先認定。
  (二)次查，異議人於肇事致人受傷後，駕車逃逸之事實，業據證
    人王志華於警詢中證稱：因為在肇事之後，伊騎車去追對方
    ，警方看見對方的肇事經過，看見伊追之後，也上車跟著伊
    追，對方車速太快，伊無法做出任何示意的動作，直到追到
    莊敬路與富國路口時，對方因為紅燈減速停下，伊才有辦法
    拍打對方的右後方車窗，並一邊告知對方下車，但對方似乎
    都沒聽見，當路口號誌變為綠燈，對方還想要逃逸，但因為
    警方已經追上對方，於是在富國路橋前將對方攔下，警方在
    追捕的過程中不斷鳴警報器，亮警示燈，直到攔到之後還有
    用擴音器叫對方下車，警方再下車拍打對方一段時間後，對
    方才從車上下來等語綦詳，核與證人即警員袁慎鴻於偵查中
    具結證述之情節大致相符，並經異議人於警詢中供稱碰撞之
    後，其看右側後照鏡，發現對方沒有倒地，其就繼續往前行
    駛，想說對方的機車還在騎，應該是沒事，所以其未下車而
    逕自離開現場，後來其沿富國路往莊敬路方向行駛，沿途中
    機車騎士一邊追一邊罵，還踢其的車，於是其取消了去買東
    西吃的念頭，因為對方很兇，其不敢停下來，在其繼續向前
    開時，便發現警車到場，於是其就在富國路橋前停下來，對
    方其不曉得有無受傷等語在卷，由此益徵異議人確有於駕車
    肇事致人受傷後，未立即採取救護措施及依規定處置、未通
    知警察機關處理，而任意移動肇事汽車逃逸之違規行為存在
    無疑。異議人明知此情，竟未立即停車，而採取救護措施或
    依規定處置，亦未向在旁執行臨檢勤務之警員報告，而逕自
    駕車離開現場，甚且於證人王志華騎車自後追趕而來，警方
    復駕車自後鳴笛追趕之際，仍繼續前駛而未停車查看上開駕
    車肇事情形，顯見異議人斯時確有於駕車肇事致人受傷後而
    逃逸之故意，至堪認定。
  (三)綜此，異議人於上揭時地駕車肇事致被害人張士勝受傷後，
    確有故意駕車逃逸之違規行為存在。況異議人同時涉犯之刑
    法第185 條之4 肇事逃逸犯行，業經臺灣桃園地方法院檢察
    署檢察官以98年度偵字第12166 號聲請簡易判決處刑，繫屬
    本院審理在案，亦經本院依職權調閱本院98年度桃交簡字第
    2754號甲○○肇事遺棄罪全卷核閱相符。故本件事證明確，
    異議人之違規情節，足堪認定。至異議人聲明異議請求暫緩
    執行云云，即無必要，應予駁回。
六、綜上所述，原處分機關認定異議人有前揭駕車肇事致人受傷
    而逃逸之違規事實，依道路交通管理處罰條例第62條第3 、
    4 項規定，就異議人所涉「汽車駕駛人駕駛汽車肇事致人受
    傷而逃逸」之違規行為，裁處罰鍰6 千元，吊銷駕駛執照，
    禁考駕駛執照1 年等節，均屬合法妥適，核無違誤，本件異
    議人之異議為無理由，應予駁回。至異議人同時聲請暫緩執
    行云云，亦無必要，應予駁回。
七、據上論斷，應依道路交通管理處罰條例第87條第2 項，道路
    交通案件處理辦法第19條，裁定如主文。
中    華    民    國    98    年    8     月    28    日
                  交通法庭  法  官  胡芷瑜
以上正本證明與原本無異。
如不服本裁定，應於裁定送達後5 日內向本院提出抗告狀。
                            書記官  張懿昀
中    華    民    國    98    年    8     月    28    日


司法院資訊處製作；財團法人民間司法改革基金會備份。
